臺灣臺北地方法院民事判決　　　　　　　　　　　　九十二年度訴字第一一六八號
　　原　　　告　乙○○（即謝大成之破產管理人）
　　訴訟代理人　蕭誌萍
　　訴訟代理人　洪偉勝
　　被　　　告　陳亮聖
　　被　　　告　吳學良
　　被　　　告　吳晶榮
　　被　　　告　黃清英
　　被　　　告　張秀妹
　　被　　　告　柯力仁
　　被　　　告　林正全
　　被　　　告　甲○○
　　被　　　告　謝大元
　　被　　　告　謝美琴
當事人間遷讓房屋等事件，本院於九十二年十二月二十二日言詞辯論終結，判決如下
：
    主  文
被告應將門牌號碼臺北市○○路○段一一八巷十二弄十八之二號房屋遷出騰空交還原
告。
被告應連帶給付原告新台幣壹佰萬柒仟貳佰拾伍元及自九十二年十一月八日起至遷
讓之日止，按月給付原告新台幣壹萬陸仟捌佰捌拾柒元。
第一項訴訟費用由被告負擔。
第二項訴訟費用由被告連帶負擔。
本判決第一項於原告以新臺幣壹佰陸拾伍萬肆仟元為被告供擔保後得假執行。
本判決第二項於原告以新臺幣拾萬陸仟元為被告供擔保後得假執行。
    事  實
甲、原告方面：
壹、聲明：
一、被告應自台北市○○路○段一一八巷十二弄十八之二號房屋遷出，謄空交還原告
    。
二、被告應連帶給付原告新台幣一百萬七千二百三十五元及自起訴狀繕本送達被告之
    日起至遷讓之日止，按月給付原告新台幣一萬六千八百八十七元。
三、訴訟費用由被告負擔。
四、請准提供擔保宣告假執行。
貳、陳述：
一、緣謝大成因不能清償債務，經其債權人漢盛開發實業股份有限公司聲請法院宣告
    破產，由台灣士林地方法院以八十九年度破字第一一號民事裁定宣告謝大成破產
    ，並選任原告乙○○為破產管理人（原證一）。
二、經查債務人所有台北市○○區○○段二小段五一九地號土地，建，面積一四四三
    平方公尺，持分一萬分之二百○六，及其上建物，建號五八五，門牌號碼台北市
    ○○路○段一一八巷十二弄十八之二號房屋，建物面積一樓一○○‧五四平方公
    尺，平台一六‧○二平方公尺，合計一一六‧五六平方公尺，所有權全部，含共
    同使用部分建物六五二（以下簡稱為系爭房屋），經台灣台北地方法院民事執行
    處八十八年度執字第二四六八九號強制執行中（原證二），拍賣二次無人應買，
    宣告流標。經與破產監查人葉張基律師討論結果，本不動產因有第三人占有，且
    不動產景氣低速，如予拍賣，勢必流標，徒勞無功，宜予謄空，經訂期前往履勘
    ，發現該屋被第三人陳亮聖、吳學良、吳晶榮占有居住使用，除有謝大元、謝美
    琴（原證三）
    、林正全等人之信件，該屋當亦為彼等占有使用中，並有一女子表示吳學良現確
三、按本件不動產土地部分公告現值每平方公尺十四萬六千七百元，面積一四四三平
    方公尺，謝大成持分一萬分之二○六，土地總值四三、六○七、七五元（原證五
    ），建物部分，據台北市稅捐稽徵處大安分處函（九十一年十二月廿三日北市稽
    大安乙字第○九一六五四○四八○○號）示，房屋現值六○一、九○○元（原證
    六），合共四、九六二、六七五元，為本件訴訟標的之價額，據此繳納訴訟費用
    ，併予陳明。
四、按破產人因破產之宣告，對於應屬破產財團之財產，喪失其管理及處分權（破產
    法第七十五條），應以破產管理人為原告，當事人始為適格（二十七年上字第二
    七四○號判例）；又所有人對於無權占有其所有物者，得請求返還之，民法第七
    百六十七條亦有明文，本件原告自得訴請被告返還，房屋所有權人亦得本於不當
    得利之法律關係，請求占有人返還相當於租金之不當得利，依土地法第九十七條
    、一○五條規定之法理，得請求最近五年之不當得利，按系爭土地之申報地價每
    平方公尺四七五二○元（原證四），房屋現值六○一、九○○元（原證五），依
    此計算，被告應一次給付最近五年相當於租金之不當得利計一百萬七千二百三十
    五元正（按年息百分之十計算）；並自起訴狀繕本送達被告之次日起至遷讓之日
    止，按月給付原告新台幣一萬六千八百八十七元正，系爭不動產位處大安區，交
    通方便，又緊鄰學校，地點甚佳，以年息百分之十計算，應屬適當。
參、證據：
原證一：台灣士林地方法院民事裁定影本（八十九年度破字第十一號）。
原證二：台灣台北地方法院八十八年度民執正字第二四六八九號拍賣公告影本（第二
        次拍賣）。
原證三：謝大元、謝美琴之
原證四：謝大成破產事件履勘筆錄影本。
原證五：台北市○○區○○段二小段五一九地號土地登記簿謄本。
原證六：台北市○○區○○段五八五建號建物登記簿謄本、房屋現值證明書、台北市
        稅捐稽徵處大安分處九十一年十二月廿三日北市稽大安乙字第○九一六五四
        ○四八○○號函影本。
乙、被告方面：
    被告未於言詞辯論期日到場，亦未提出書狀作何聲明或陳述。
丙、本院依聲請會同當事人（被告未到）履勘系爭房屋現場。
    理  由
甲、程序方面：
一、本件被告未於言詞辯論期日到場，核無民事訴訟法第三百八十六條所列各款情形
    ，應依原告之聲請，由其一造辯論而為判決。
二、按訴狀送達後，原告不得將原訴變更或追加他訴。但請求之基礎事實同一，或擴
    張或減縮應受判決事項之聲明者，或不甚礙被告之防禦及訴訟之終結者，不在此
    限，民事訴訟法第二百五十五條第一項第二款、第三款、第七款定有明文。本件
    原告於起訴後，追加吳晶榮為被告，其前後訴之聲明及請求之基礎事實同一，且
    無礙於被告之防禦及訴訟之終結，依前揭規定及促進訴訟解決紛爭之功能，自應
    准許。
乙、得心證之理由：
一、原告主張：謝大成因不能清償債務，經其債權人漢盛開發實業股份有限公司聲請
    法院宣告破產，由台灣士林地方法院以八十九年度破字第一一號民事裁定宣告謝
    大成破產，並選任原告乙○○為其破產管理人。系爭房屋為謝大成所有，目前為
    被告占有使用中等事實，業據原告提出台灣士林地方法院民事裁定影本一件、台
    灣台北地方法院八十八年度民執正字第二四六八九號拍賣公告影本一件、謝大元
    、謝美琴之
    、建物登記簿謄本各一份、台北市稅捐稽徵處函影本一件為證；而被告經合法通
    知，既未到庭爭執，亦未提出書狀作何聲明或陳述供本院斟酌，經本院依聲請會
    同當事人（被告未到）履勘系爭房屋現場，觀系爭房屋現況確實有人居住使用，
    有勘驗筆錄及原告拍攝之現場照片在卷可證，再經本院向台北市政府警察局大安
    分局函查結果，系爭房屋現由陳亮聖、吳學良、吳晶榮三人像友人謝大元借住使
    用，有該局九十二年九月二十九日北市警安分戶字第09264190300號函附卷可稽
    。自堪信原告之主張為真實。
二、按所有人對於無權占有或侵奪其所有物者，得請求返還之。對於妨害其所有權者
    ，得請求除去之。有妨害其所有權之虞者，得請求防止之。民法第七百六十七條
    定有明文。被告為舉證其有何正當權源居住系爭房屋，則原告主張被告係無權占
    有系爭房屋，自屬可採。從而，原告依民法第七百六十七條之規定，請求被告將
    系爭房屋全部遷讓交還原告，依法有據，應予准許。
三、次按無法律上之原因而受利益，致他人受損害者，應返還其利益，民法第一百七
    十九條有明文之規定。被告無權占有系爭房屋，已如前述，而無權占有他人之房
    屋，可能獲得相當於租金之利益，為社會通常之觀念。是原告請求依土地法第九
    十七條、一○五條規定之法理，請求被告給付最近五年之不當得利，依系爭土地
    之申報地價每平方公尺四七五二○元，房屋現值六○一、九○○元，系爭不動產
    位處大安區，交通方便，又緊鄰學校，地點甚佳，被告應以年息百分之十計算一
    次給付最近五年相當於租金之不當得利計一百萬七千二百三十五元，並自起訴狀
    繕本送達被告之翌日即九十二年十一月八日起至遷讓之日止，按月給付原告一萬
    六千八百八十七元，為有理由，應予准許。
四、原告陳明願供擔保，請求宣告假執行，經核並無不合，爰酌定相當擔保金額准許
    之。
五、結論：本件原告之訴為有理由，並依民事訴訟法第七十八條、八十五條第二項、
    第三百九十條第二項，判決如主文。
中　　　華　　　民　　　國　　九十三　　年　　　一　　　月　　　五　　　日
                              民事第二庭  法  官    丁蓓蓓
右為正本係照原本作成。
如對本判決上訴，須於判決送達後廿日內向本院提出上訴狀
中　　　華　　　民　　　國　　九十三　　年　　　一　　　月　　　六  　　日
                                          書記官    陳素卿
